【裁判字號】    89,交易,67
【裁判日期】    900329
【裁判案由】    過失傷害
【裁判全文】
臺灣臺東地方法院刑事判決                          八十九年度交易字第六七號
    公  訴  人  臺灣臺東地方法院檢察署檢察官
    被      告  甲○○
    選任辯護人  郭重鑾律師
右列被告因過失傷害案件，經檢察官提起公訴（八十九年度偵字第一○九○號），本
院判決如左：
    主  文
甲○○因過失傷害人，處有期徒刑貳月，如易科罰金，以參佰元折算壹日。
    事  實
一、甲○○於民國（下同）八十九年二月一日上午十時四十分許，駕駛車牌號碼ＷＲ
    ─○八六五號小客車，沿臺東市○○○路東往西方向行駛，於同日十時五十分許
    ，行經臺東市○○○路與山西路，限速四十公里、雙向二車道、有方向限制線劃
    設之無號誌交岔路口，原應注意汽車行駛時，駕駛人應注意車前狀況，並隨時採
    取必要之安全措施；行經無號誌之交岔路口應減速慢行，作隨時停車之準備，以
    避免危險之發生。而依當時情形，又無不能注意之情形，竟疏於注意，未注意車
    前狀況即減速慢行，適乙○○騎乘ＰＵＸ─九五六號機車，於同向前右側方向行
    駛，亦疏未注意左後方來車並讓直行車先行，即由該路段外側慢車道左轉山西路
    時，二車發生肇事，致乙○○受有外傷性蜘蛛膜下腔出血、水腦症及左側鎖骨骨
    折多處傷害。
二、案經代行告訴人丙○○訴由臺灣臺東地方法院檢察署檢察官偵查起訴。
    理  由
一、訊據被告甲○○對於右揭事實坦承不諱，核與代行告訴人丙○○指訴之情節相符
    ，並有臺東縣警察局臺東分局道路交通事故調查報告表、照片；馬偕紀念醫院臺
    東分院（下稱馬偕醫院）診斷證明書、九十年一月十九日馬院字第乙九○○○七
    ○號函、財團法人長庚紀念醫院（下稱長庚醫院）九十年二月一日（九○）長庚
    院法字第○○一二號函暨所附病歷資料等件在卷可稽。是被告自白與事實相符。
二、按汽車行駛時，駕駛人應注意車前狀況，並隨時採取必要之安全措施；行經無號
    誌之交岔路口應減速慢行，作隨時停車之準備，道路交通安全規則第九十四條第
    三項、第九十三條第一項第四款定有明文。被告駕駛上開汽車自應注意上述道路
    交通安全規定，而依當時路況又無不能注意之情形，竟疏未注意而生肇事，致被
    害人乙○○受傷，臺灣省花東區車輛行車事故鑑定委員會亦採此看法，有該委員
    會八十九年十二月十四日花鑑字第八九○五二七號函暨所附鑑定意見書在卷可稽
    ，而被告駕駛之過失行為，與被害人之受傷間，自具有相當因果關係，是被告過
    失傷害犯行，堪以認定。至被害人行經上開路段疏未注意左後方來車並讓直行車
    先行，就本件事故發生亦同有過失，上開鑑定委員會亦採相同看法，然被告就本
    件事故之發生已有如前述之過失，尚不得據此而認無庸就其過失犯行負責。是本
    件事證明確，被告犯行洵堪認定。
三、按被害人受有如事實欄所示之傷害，經本院函馬偕醫院表示：被害人僅可從事輕
    便工作；長庚醫院表示：就被害人腦積水而言，如無嚴重併發症，應不至成為重
    傷，有上開醫院來函在卷可按，是被害人尚非受有如公訴人所起訴「無意識之重
    傷害」。核被告所為係犯刑法第二百八十四條第一項前段之傷害罪。公訴人認被
    告係犯刑法第二百八十四條第一項後段之重傷害罪，尚有未恰，惟起訴之犯罪事
    實相符，爰依法變更起訴法條。爰審酌被告犯行過失程度、對被害人所生危害、
    被害人已領得強制責任險、被告尚未與告訴人達成和解等一切情狀，量處如主文
    所示之刑，並諭知易科罰金之折算標準。
四、至被告為證明被害人未達重傷害之程度，所提出於九十年三月二十二日協同記者
    未經被害人同意，於被害人住處門外所拍攝之錄影帶一捲，請求本院採為證據資
    料一節。按刑事訴訟之目的，固在發現真實，藉以維護社會安全，其手段則應合
    法純潔、公平公正，以保障人權；倘證據之取得非依法定程序，而法院若容許該
    項證據作為認定犯罪事實之依據有害於公平正義時，因已違背憲法第八條、第十
    六條所示應依正當法律程序保障人身自由、貫徹訴訟基本權之行使及受公平審判
    權利之保障等旨意（司法院大法官會議釋字第三八四、三九六、四一八號等解釋
    部分釋示參考），自應排除其證據能力，最高法院八十七年度台上字第四○二五
    號裁判要旨參照。況參諸實施刑事訴訟之偵查機關如未依法定程序而對於被告或
    訴訟關係人實施通訊監察，逕行違法取證，應認為取得之證據無證據能力，以保
    障人民權利不會被公權力侵害，並維護程序之正當性。至於私人違法以偷錄所攝
    影取得之證據，亦係對他人秘密自由、居住安寧權利之重大侵害，自亦應否定其
    證據能力，否則無異縱容或鼓勵私人得以竊聽、竊錄、偷拍，甚或強行侵入住宅
    違法搜索之方式，恣意侵害他人之秘密、居住安寧等自由。況且，居住安寧為憲
    法所保障之基本權利；然過失傷害罪，其最重本刑僅六月以下有期徒刑之輕罪，
    且人民之居住自由之法益，顯然高於刑法過失傷害罪所要保護之法益。法院如毫
    無條件援用私人違法搜索取得之證據，即無異縱容、鼓勵私家徵信社及其他個人
    違法竊聽、竊錄私人秘密通訊內容，恣意侵害他人受憲法保障之私權領域，有害
    於法院應嚴守之法庭公正性、純潔性。是本院於本案中除依據憲法基本原理原則
    之規範，並衡諸人權保障、公共、個人及刑事追訴利益之維護等情，認被告未依
    正當法律程序所揭櫫之證據法則而取證，自應排除上該錄影帶內容為認定本案之
    證據資料。另被告聲請傳訊馬偕醫院臺東分院主治醫師以證明被害人所受究係普
    通傷害或顯難痊癒之重傷害一節，本院認依據其他證據，已足認定被害人傷害之
    程度，被告再為上開聲請，已無必要，附此說明。
據上論斷，應依刑事訴訟法第二百九十九條第一項前段、第三百條，刑法第二百八十
四條第一項前段、第四十一條第一項前段，罰金罰鍰提高標準條例第一條前段、第二
條，判決如主文。
本案經檢察官楊大智到庭執行職務
中      華  民      國      九十     年      三     月    二十七    日
                                  臺灣臺東地方法院刑事庭
                                      法  官  陳兆翔
右正本證明與原本無異。
如不服本判決，應於判決送達後十日內向本院提出上訴狀。（須附繕本）
「切勿逕送上級法院」
                                      書記官  蘇美琴
中      華      民      國      九十     年      三     月    二十九    日
附記
刑法第二百八十四條第一項前段
因過失傷害人者，處六月以下有期徒刑、拘役或五百元以下罰金。


司法院資訊處製作；財團法人民間司法改革基金會備份。
